【裁判字號】    98,重訴,9
【裁判日期】    980630
【裁判案由】    清償債務
【裁判全文】
臺灣嘉義地方法院民事判決               98年度重訴字第9號
原      告  華南商業銀行股份有限公司
法定代理人  甲○○
訴訟代理人  乙○○
            戊○○
被      告  丙○○
            丁○○○
上列當事人間清償債務事件，於中華民國98年6月30日言詞辯論
終結，本院判決如下：
    主  文
被告丙○○應給付原告新臺幣陸佰陸拾捌萬參仟貳佰捌拾貳元及
如附表所示之利息、違約金。
被告丁○○○於原告就被告丙○○之財產強制執行無效果時，應
給付原告新臺幣玖拾參萬壹仟柒佰肆拾壹元及如附表編號3所示
之利息、違約金。
訴訟費用陸萬柒仟貳佰參拾壹元，其中伍萬捌仟元由被告丙○○
負擔，餘由被告丙○○、丁○○○負擔。
    事  實  及  理  由
壹、程序方面：
一、按債務人對於支付命令之全部或一部，得於送達後20日之不
    變期間內，不附理由向發命令之法院提出異議；債務人對於
    支付命令於法定期間合法提出異議者，支付命令於異議範圍
    內失其效力，以債權人支付命令之聲請，視為起訴或聲請調
    解，民事訴訟法第516條第1項、第519條第1項分別定有明文
    。本件原告於民國（下同）97年11月26日向本院聲請對被告
    核發支付命令，經本院以97年度司促字第16541號裁定准許
    ，惟被告等均於法定期間內對支付命令提出異議，依上開規
    定，應以支付命令之聲請視為起訴，合先敘明。
二、次按不變更訴訟標的，而補充或更正事實上或法律上之陳述
    者，非為訴之變更或追加，民事訴訟法第256條定有明文。
    本件原告起訴請求被告丙○○應給付原告新臺幣（下同）
    6,683,282元，另其中931,741元，如被告丙○○之財產執行
    無效果時，被告丁○○○應負一般保證責任，及如附表所示
    之利息、違約金等。嗣於98年5月26日言詞辯論期日更正上
    開聲明，將訴之聲明第一項後段「... 另其中新臺幣
    931,741 元整，如債務人丙○○之財產執行無效果時，相對
    人丁○○○應負一般保證責任... 」，更正為「... 另其中
    新臺幣931,741元整，由相對人丁○○○應負一般保證責任
    ... 」及第二項更正為「訴訟費用由被告負擔」，核其所為
    聲明之更正並未變更訴訟標的，與上開規定並無不合，應予
    准許。
貳、實體方面：
一、原告起訴主張：
(一)緣被告即債務人丙○○於96年1月18日起向原告借款二筆共
    計590萬元整，並約定清償期限、利率等，有被告簽立之貸
    款契約二紙可憑。又被告丙○○邀同被告丁○○○為一般保
    證人，於95年12月11日向原告借款100萬元，並約定清償期
    限、利率等，亦有被告二人簽立之貸款契約書可證。
(二)詎被告丙○○等於97年3月11日起未依約繳交借款本息，雖
    經原告履次催討，被告迄今尚未清償，共計尚積欠本金
    6,683,282元整及其利息、違約金等。依被告等所簽立之貸
    款契約第捌條後段第壹款，及第拾壹條後段第壹款，原告主
    張被告丙○○等二人之所有借款應視為全部到期，原告依消
    費貸款契約請求被告負清償責任，依一般保證契約請求丁○
    ○○應負一般保證責任。按本件係請求給付一定數量金錢債
    務，茲為求償之簡便，爰依民事訴訟法第508條之規定，聲
    請本院依督促程序發支付命令等語。
(三)對被告主張之抗辯：被告丁○○○之不動產設有最高限額抵
    押權150萬元，原告同意撤銷假扣押，抵押權暫不予塗銷，
    惟被告不同意。
二、被告方面：被告除具狀對支付命令聲明異議外，並於言詞辯
    論期日到場陳述，被告丙○○前因案服刑，被告曾多次向原
    告陳報，惟原告仍對被告丁○○○不動產進行假扣押保全，
    尚未執行。被告希望與原告協調，是否允許將丁○○○之不
    動產出售，再以買賣價金清償系爭債務，因被告丁○○○之
    不動產設有最高限額抵押權將影響賣價。對於600多萬元之
    債務，被告之還款計劃為先清償每個月必須繳納之金額，但
    被告丙○○因他案剛予保釋，目前找尋工作，故無法繼續繳
    納。並聲明請求駁回原告之訴及假執行之聲請，訴訟費用由
    原告負擔。如受不利判決，願供擔保請准宣告免予假執行。
三、本院之判斷：
(一)原告主張上揭事實，業據其提出貸款契約書3份、存證信函
    及掛號回函各2份（以上均為影本），暨放款戶帳號資料查
    詢單借據正本等件為證，核屬相符。
(二)按借用人應於約定期限內，返還與借用物種類、品質、數量
    相同之物。遲延之債務，以支付金錢為標的者，債權人得請
    求依法定利率計算之遲延利息。但約定利率較高者，仍從其
    約定利率。當事人得約定債務人於債務不履行時，應支付違
    約金。民法第478條前段、第233條第1項、第250條第1項定
    有明文。被告丙○○未依約償還借款，原告依消費借貸之法
    律關係，請求被告給付如主文第一項所示，洵屬有據，應予
    准許。又稱保證者，謂當事人約定，一方於他方之債務人不
    履行債務時，由其代負履行責任之契約，亦為同法第739條
    所明定。普通保證，保證人於債權人未就主債務人之財產強
    制執行而無效果前，對於債權人得拒絕清償，即學說上所謂
    檢索抗辯權，其性質為一種延期之抗辯。本件被告丁○○○
    於系爭貸款契約書擔任被告丙○○之一般保證人，原告依保
    證契約之法律關係請求前開本金中之931,741元及如附表編
    號3所示之利息、違約金，如對被告丙○○財產強制執行無
    效果時，由被告丁○○○給付之，亦有理由，應予准許。
四、按法院為終局判決時，應依職權為訴訟費用之裁判，民事訴
    訟法第87條第1項定有明文。本件第一審裁判費67,231元，
    應由敗訴之被告負擔，爰判決如主文第三項所示。
五、據上論結，本件原告之請求為有理由，依民事訴訟法第78條
    、第85條第1項前段，判決如主文。
中    華    民    國    98    年    6     月    30    日
                  民事第一庭    法  官  陳俞婷
以上正本係照原本作成
如對本判決上訴須於判決送達後20日內向本院提出上訴狀
中    華    民    國    98    年    6     月    30    日
                            書記官  劉怡欣
附表：
┌──┬────┬──────┬──────┬───┬────────────┬──────┐
│    │        │  債權本金  │            │      │                        │            │
│編號│債務人  │（請求金額）│利息計算期間│ 利率 │ 違約金計算期間及利率   │原借款金額  │
├──┼────┼──────┼──────┼───┼────────────┼──────┤
│    │        │            │自民國97年5 │      │自民國97年6月22日起逾期 │            │
│ 1  │丙○○  │  5,200,000 │月21日起至清│3.130%│在6個月以內按上開利率10 │  5,200,000 │
│    │        │            │償日        │      │%計算、超過6個月部分按上│            │
│    │        │            │            │      │開利率20%計算           │            │
├──┼────┼──────┼──────┼───┼────────────┼──────┤
│    │        │            │自民國97年3 │      │自民國97年4月19日起逾期 │            │
│ 2  │丙○○  │    551,541 │月18日起至清│5.610%│在6個月以內按上開利率10 │    700,000 │
│    │        │            │償日止      │      │%計算、超過6個月部分按上│            │
│    │        │            │            │      │開利率20%計算           │            │
├──┼────┼──────┼──────┼───┼────────────┼──────┤
│    │丙○○  │            │自民國97年3 │      │自民國97年4月12日起逾期 │            │
│ 3  │丁○○○│    931,741 │月11日起至清│3.338%│在6個月以內按上開利率10 │  1,000,000 │
│    │        │            │償日止      │      │%計算、超過6個月部分按上│            │
│    │        │            │            │      │開利率20%計算           │            │
├──┼────┼──────┼──────┼───┼────────────┼──────┤
│    │        │            │            │      │                        │            │
│合計│        │  6,683,282 │            │      │                        │            │
│    │        │            │            │      │                        │            │
└──┴────┴──────┴──────┴───┴────────────┴──────┘


司法院資訊處製作；財團法人民間司法改革基金會備份。
